【裁判字號】    92,簡上,58
【裁判日期】    920328
【裁判案由】    竊佔
【裁判全文】
臺灣高雄地方法院刑事判決                          九十二年度簡上字第五八號
    上  訴  人
    即  被  告  甲○○
右上訴人即被告涉犯竊佔案件，不服臺灣高雄地方法院高雄簡易庭中華民國九十一年
十二月十三日九十一年度簡字第三三○號第一審判決（聲請簡易判決處刑書案號：臺
灣高雄地方法院檢察署九十一年度偵字第一七三五○號）提起上訴，本院判決如左：
    主  文
上訴駁回。
    事  實
一、甲○○意圖為自己不法之利益，明知高雄縣燕巢鄉○○段二○九地號土地乃中華
    民國所有交予行政院交通部臺灣區○道○○○路局（以下簡稱「國道高速公路局
    」）管理之國有土地（位在國道一號高速公路岡山交流道西側），竟自民國八十
    九年六月間某日起，設置「福記帆布鐵架防鏽」之廣告招牌鐵架，面積為八千一
    百平方公分（九十公分Ｘ九十公分，直徑約九十公分）。嗣經國道公路警察局第
    五警察隊、國道高速公路局南區工程處、岡山工務段等機關於九十一年四月三日
    起派員取締勸止，並多次口頭告知及張貼公告，應自動拆除，惟迄至同年八月二
    十二日始自行拆除。
二、案經內政部警政署國道公路警察局第五警察隊報請臺灣高雄地方法院檢察署檢察
    官偵查起訴。
    理  由
一、訊據被告甲○○固不否認渠曾於右揭時地，設置「福記帆布鐵架防鏽」之廣告招
    牌鐵架，惟矢口否認有何竊佔犯行，辯稱︰渠不知該地為國有土地，渠向劉大造
    承租高雄縣燕巢鄉○○段二一四地號土地，公路局告知該地為公有後，因為旁邊
    有高壓電線，所以沒有馬上拆除，後請外面業者幫渠拆除後，曾向國道高速公路
    局陳情說明等語。惟查，右揭事實，業經國道公路警察局第五警察隊、國道高速
    公路局南區工程處、岡山工務段等機關於九十一年四月三日到場取締勸止，並限
    定於九十一年四月二十三日自動拆除，並經行政院交通部臺灣區○道○○○路局
    南區工程處多次張貼公告勸導及口頭勸導拆除等情，有被告受告知並簽名其上之
    國道高速公路路權內違建物取締勸止紀錄乙紙、現場照片乙幀、交通部臺灣區○
    道○○○路局南區工程處九十一年七月九日南工字第○九一○○六一七三號函、
    高速公路燕巢地區用地範圍內被佔用位置表、交通部臺灣區○○○路工程圖、地
    籍圖謄本、岡山地政事務所九十年一月三十日土地複丈成果圖、九十一年二月十
    八日土地複丈成果圖、土地登記謄本等在卷可稽；衡諸常情，被告甲○○雖向案
    外人劉大造承租高雄縣燕巢鄉○○段二一四地號土地，就此部分除被告供述外尚
    無其他證據佐參暫恝置勿論，被告既向案外人劉大造承租土地，自對於所承租土
    地之範圍相當熟稔，蓋承租土地範圍之大小，乃繫於渠給付對價（即租金）之多
    寡，且亦為決定渠所使用土地之範圍大小，被告對於渠所承租之土地範圍自為明
    知或無法諉為不知，是被告前揭之所辯，顯無足取。職是之故，本案事證已臻明
    確，被告竊佔犯行洵堪認定，應予依法論科。
二、按刑法第三百二十條第二項之竊佔罪，既係以意圖為自己或第三人不法之利益，
    而竊佔他人之不動產為其構成要件，則已完成竊佔之行為時，犯罪即屬成立。蓋
    竊佔行為應以己力支配他人不動產時而完成，與一般動產竊盜罪係將他人支配下
    之動產，移置於自己支配下而完成者，固無二致也；又刑法第三百二十條第二項
    之竊佔罪，為即成犯，於其竊佔行為完成時犯罪即成立，以後之繼續竊佔乃狀態
    之繼續，而非行為之繼續。又因所竊佔者為他人不動產，祇是非法獲取其利益，
    其已否辦理登記，與犯罪行為之完成無關，最高法院著有二十五年上字第七三七
    四號判例、六十六年臺上字第三一一八號判例足資佐參。核被告甲○○所為，係
    犯刑法第三百二十條第二項之竊佔罪，爰審酌被告貪圖一己私利，竊佔國有道路
    用地，且先後時間長達二年之久，惟姑念及渠前未曾受有期徒刑以上刑之宣告，
    有臺灣高雄地方法院檢察署刑案資料查註紀錄表、臺灣高等法院被告全國前案紀
    錄表及本院被告院內索引卡紀錄表各乙份在卷可按，素行尚可，且斟酌被告於九
    十一年八月二十二日，業已拆除竊佔國有土地之廣告招牌鐵架，又參酌渠犯罪之
    動機、目的、手段及所生危害程度等一切情狀，量處拘役三十日，並諭知易科罰
    金之折算標準，經核原審判決認事用法咸無不合，量刑亦甚妥適，上訴人具狀請
    求判處無罪云云，尚屬無據，是本件上訴殊無理由，應予駁回。
據上論斷，應依刑事訴訟法第四百五十五條之一第三項、第三百六十八條，判決如主
文。
本案經檢察官楊慶瑞到庭執行職務。
中      華      民國    九十二    年      三      月    二十八    日
                                  臺灣高雄地方法院刑事第四庭
                                      審判長法  官    陳  明  富
                                            法  官    李  代  昌
                                            法  官    劉  定  安
右正本證明與原本無異。
不得上訴。
                                            書記官    林  介  欽
中      華      民      國    九十二    年      三      月    三十一    日
附錄本案論罪科刑法條全文︰
中華民國刑法第三百二十條：
意圖為自己或第三人不法之所有，而竊取他人之動產者，為竊盜罪，處五年以下有期
徒刑、拘役或五百元以下罰金。
意圖為自己或第三人不法之利益，而竊佔他人之不動產者，依前項之規定處斷。
前二項之未遂犯罰之。


司法院資訊處製作；財團法人民間司法改革基金會備份。
